【裁判字號】    98,訴,4206
【裁判日期】    990129
【裁判案由】    毒品危害防制條例
【裁判全文】
臺灣板橋地方法院刑事判決              98年度訴字第4206號
公  訴  人  臺灣板橋地方法院檢察署檢察官
被      告  甲○○
上列被告因違反毒品危害防制條例案件，經檢察官提起公訴（98
年度毒偵字第7543號）及移送併辦（98年度偵字第31446 號），
被告於準備程序進行中為有罪陳述，經告知簡式審判程序之旨，
並聽取當事人之意見後，經本院合議庭裁定由受命法官獨任進行
簡式審判程序，判決如下：
    主  文
甲○○施用第一級毒品，累犯，處有期徒刑拾月。扣案如附表所
示之第一、二級毒品（含袋），均沒收銷燬之。
    事  實
一、甲○○前因犯以下施用毒品、竊盜等罪，除經執行所示(一)之
    觀察勒戒及強制戒治外，下列(二)至(七)所示之罪之有期徒刑，
    經判決確定，執行完畢（於本案構成累犯之前科）：
  (一)前因於民國91年6 月初起至同年8 月2 日止連續施用第一級
    毒品，經本院以91年度毒聲字第2491號刑事裁定送勒戒處所
    施以觀察、勒戒後，因認有繼續施用毒品之傾向，由本院以
    91年度毒聲字第2737號刑事裁定令入戒治處所施以強制戒治
    ，於92年8 月26日戒治期滿，由臺灣板橋地方法院檢察署檢
    察官以該署92年度戒毒偵字第291 號檢察官不起訴處分書為
    不起訴處分確定（初犯）。
  (二)復因93年7 月6 日犯持有第一級毒品罪，經本院以93年度簡
    字第5315號刑事簡易判決判處有期徒刑三月，如易科罰金，
    以銀元三百元折算一日，於94年1 月10日確定，於94年7 月
    20日易科罰金執行完畢。
  (三)又因於94年2 月14日犯連續竊盜罪，經本院以94年度易字第
    335 號刑事判決判處有期徒刑一年，經撤回上訴後，於94年
    10月5 日確定。
  (四)再因於94年2 月某日至同年4 月16日止犯連續施用第一級毒
    品罪，經本院以94年度訴字第1212號刑事判決判處有期徒刑
    八月，經撤回上訴後，於94年10月5 日確定（二犯，初犯強
    制戒治執行完畢後，五年內再犯；構成累犯）。
  (五)更因於94年4 月5 日犯竊盜罪，經臺灣臺北地方法院以該院
    94年度易更一字第6 號刑事判決判處有期徒刑四月，如易科
    罰金，以銀元三百元折算一日，經臺灣高等法院以94年度上
    易字第1832號刑事判決駁回其上訴，於94年10月26日確定。
  (六)復再因於94年9 月27日至95年2 月12日止犯連續施用第一級
    毒品罪，經本院以94年度訴字第2906號刑事判決判處有期徒
    刑十月，於95年4 月24日確定（三犯，初犯強制戒治執行完
    畢後，五年內再犯；構成累犯）。
  (七)又再於95年2 月12日犯竊盜罪，經本院以95年度易字第610
    號刑事判決判處有期徒刑六月，如易科罰金，以銀元三百元
    折算一日，於95年7 月5 日確定。
  (八)上開(三)至(七)所示之罪之刑，於95年2 月12日入監執行後，經
    本院裁定減刑並定其應執行刑為有期徒刑十月於96年11月19
    日假釋出監。假釋期間付保護管束，於96年1 月7 日期滿，
    未經撤銷，視為執行完畢（於本案構成累犯之前科）。
  (九)詎於執行完畢後，復因於97年8 月23日凌晨零時及同日中午
    12 時30 分為警採尿回溯一至五天之某時許，分別犯施用第
    一、二級毒品罪，經本院以97年度訴字第4637號刑事判決分
    別判處有期徒刑八月、四月，並定其應執行刑為有期徒刑十
    一月，經撤回上訴後，於98年2 月12日確定（四、五犯，初
    犯強制戒治執行完畢後，五年內已經二犯，於該五年後再犯
    ）。
  (十)又因於97年9 月20日分別犯施用第一、二級毒品罪，經本院
    以97年度訴字第4939號刑事判決分別判處有期徒刑十月、四
    月，並定其應執行刑為有期徒刑一年，經臺灣高等法院以該
    院98年度上訴字第542 號刑事判決駁回其上訴後，於98年3
    月6 日確定（六、七犯，初犯強制戒治執行完畢後，五年內
    已經二犯，於該五年後再犯）。
  (十一)再因於97年10月20日及同年10月22日凌晨0 時59分為警採尿
    回溯一至五天某時許，分別犯施用第一、二級毒品罪，經本
    院以98年度訴字第40號刑事判決分別判處有期徒刑七月、五
    月，並定其應執行刑為有期徒刑十月，經臺灣高等法院、最
    高法院分別以98年度上訴字第1843號、98年度台上字第4704
    號刑事判決駁回其上訴，於98年8 月20日確定（八、九犯，
    初犯強制戒治執行完畢後，五年內已經二犯，於該五年後再
    犯）。
  (十二)更因於98年1 月22日犯施用第一級毒品罪，經本院以98年度
    訴字第828 號刑事判決判處有期徒刑七月，經臺灣高等法院
    以該院98年度上訴字第3740號刑事判決駁回其上訴，於98年
    10 月26 日確定（十犯，初犯強制戒治執行完畢後，五年內
    已經二犯，於該五年後再犯；尚未執行，不構成累犯）。
  (十三)另因於98年8 月21日下午3 時許及同年月19日分別犯施用第
    一、二級毒品罪，經本院以98年度訴字第3592號刑事判決分
    別判處有期徒刑八月、五月，並定其應執行刑為有期徒刑十
    月，於98年12月21日確定（十一、十二犯，初犯強制戒治執行完
    畢後，五年內已經二犯，於該五年後再犯，尚未執行，不構
    成累犯）。
  (十四)上開(九)至(十)所示之罪之刑，經本院以98年度聲字第5589號刑
    事裁定定其應執行刑為有期徒刑二年八月，於98年10月9 日
    入監執行（現執行中，不構成累犯）。
二、甲○○因上開施用毒品犯行，經觀察勒戒、強制戒治，並經
    偵審程序，已明知海洛因及甲基安非他命，係經毒品危害防
    制條例分列為第一、二級毒品，不得持以施用，惟仍不能戒
    除施用毒品之惡習，竟又基於施用第一級毒品海洛因及第二
    級毒品甲基安非他命之犯意，於98年10月8 日上午11時許，
    在其位於臺北縣中和市秀山公園，同時施用第一級毒品海洛
    因及第二級毒品甲基安非他命（十三犯，初犯強制戒治執行完
    畢後，五年內已經二犯，於該五年後再犯）。嗣於同日下午
    3 時30分許，在臺北縣中和市○○路29巷14弄24號前為警查
    獲，並先當場扣得如附表編號一所示之第一級毒品海洛因五
    包，再於查獲翌日入所執行羈押時，查獲其遭警逮捕時漏未
    搜得之如附表編號二所示之第二級毒品甲基安非他命一包；
    而其於查獲後，經警所採之尿液經送檢驗結果呈嗎啡、甲基
    安非他命陽性反應，始悉上情。
三、案經臺北縣政府警察局中和第一分局移送臺灣板橋地方法院
    檢察署檢察官偵查起訴及移送併辦。
    理  由
一、本案被告甲○○所犯係死刑、無期徒刑或最輕本刑為三年以
    上有期徒刑以外之罪，於本院準備程序進行中，被告先就被
    訴事實為有罪之陳述，經本院告知簡式審判程序之旨，並聽
    取公訴人、被告之意見後，由本院合議庭依刑事訴訟法第27
    3 條之1 第1 項規定，裁定由受命法官獨任進行簡式審判程
    序。
二、被告甲○○就其於事實欄二所示時間，同時施用第一級毒品
    海洛因及第二級甲基安非他命之事實，經被告於本院審理中
    坦承不諱，且被告於上開時間經警採集之尿液，經送台灣檢
    驗科技股份有限公司以酵素免疫分析法為初步檢驗，並以氣
    相層析質譜儀法為確認檢驗後，均呈嗎啡及安非他命類陽性
    反應，有臺北縣政府警察局中和第一分局毒品案犯罪嫌疑人
    姓名及代碼對照表、台灣檢驗科技股份有限公司濫用藥物檢
    驗報告（編號：UL/2009/A0565 號）等各一份在卷可查。查
    以，酵素免疫分析法屬免疫學分析原理，當其他藥物化學結
    構相近才可能引起偽陽性；氣相層析質譜儀法則係目前確認
    藥物篩檢結果時最常採用之確認方法，在良好的操作條件下
    ，以氣相層析質譜儀作藥物及其代謝物之定性及定量分析，
    幾乎不會有偽陽性反應產生，行政院衛生署管制藥品管理局
    92年6 月20日管檢字第0920004713號函函述甚明，是本件上
    開檢驗報告結果，應屬精確而堪採信。次查，海洛因係嗎啡
    經化學合成之半人工合成品，其藥（毒）性高於嗎啡，經吸
    食或注射進入人體，藉由人體代謝系統之新陳代謝，分解成
    藥（毒）性較低之嗎啡、以及含有少量6-乙醯可待因、可待
    因等雜質，而由尿液排出人體，故可於尿液中檢驗出嗎啡、
    可待因等成分等情，此有憲兵司令部79年6 月1 日（79）鑑
    驗字第0273號函、80年6 月17日（80）鑑驗字第2815號函、
    法務部調查局80年3 月28日（80）發技1 字第1898號函、行
    政院衛生署管制藥品管理局以91年12月27日管檢字第121513
    號函可參。又服用海洛因後，尿液可檢出嗎啡最長時間，與
    服用劑量、服用頻率、服用方式、飲用水量多寡、個人體質
    及代謝情況等因素有關，依個案而異。復依文獻Clarke's I
    -solation and Identification of Drugs 第二版記述，海
    洛因服用後於24小時內，經由尿液排出之量可能達施用劑量
    之百分之八十，另Michael L.Smith 等人針對不同受試者，
    以注射方式給予一次劑量3mg 至12mg海洛因進行試驗，結果
    顯示注射劑量增加，可檢出嗎啡陽性反應（濃度遠高於或等
    於300ng/mL）之時間亦有延長之趨勢，而不同受試者可檢出
    嗎啡陽性反應之時間各異，平均為一至二天，惟部分注射12
    mg海洛因者，至71小時仍可檢出微量嗎啡成分，故服用高劑
    量海洛因，其尿液在72小時至96小時內，仍有檢出嗎啡成分
    之可能性等情可據（參見行政院衛生署管制藥品管理局94年
    6 月出版「濫用藥物檢驗相關解釋彙編」第151 、152 頁）
    。再查，按施用甲基安非他命後，經由代謝會產生安非他命
    ，而施用安非他命經由代謝則不會再產生甲基安非他命，此
    亦有財團法人私立高雄醫學大學附設中和紀念醫院93年11月
    29日高醫附秘字第0930003384號函及附件可參，且依據英國
    藥協會所編纂之Clarke's Isolation and Identification
    of Drugs一書之記載，人體施用安非他命後，主要代謝物有
    未改變型態之安非他命，而無甲基安非他命，然人體施用甲
    基安非他命後，主要代謝物有未改變型態之甲基安非他命及
    安非他命，此亦有法務部調查局93年5 月4 日調科壹字第09
    362413980 號函述可稽；此外，毒品施用後於尿液中可檢出
    之時間，受施用劑量及施用頻率、施用方式、飲水量之多寡
    、個人體質及其代謝情況等因素影響，因個案而異，於服用
    甲基安非他命後，一般可檢出之時間為一至五天，行政院衛
    生署管制藥品管理局92年12月2 日管檢字第0920009990號函
    可供參照。依上開事證，被告確有於上開經警採尿往前回溯
    一至四天某時、一至五天之某時，同時施用第一級毒品海洛
    因、第二級毒品甲基安非他命之犯行，應堪認定。
三、按毒品危害防制條例於92年7 月9 日修正公布，自93年1 月
    9 日施行，其中第20條、第23條將施用毒品之刑事處遇程序
    ，區分為「初犯」及「五年內再犯」、「五年後再犯」。依
    其立法理由之說明：「初犯」，經觀察、勒戒或強制戒治後
    ，應為不起訴處分或不付審理之裁定；經觀察、勒戒或強制
    戒治執行完畢釋放後，「五年內再犯」者，因其再犯率甚高
    ，原實施之觀察、勒戒及強制戒治既已無法收其實效，爰依
    法追訴或裁定交付審理。至於經觀察、勒戒或強制戒治執行
    完畢釋放後，「五年後再犯」者，前所實施之觀察、勒戒或
    強制戒治已足以遮斷其施用毒品之毒癮，為期自新及協助其
    斷除毒癮，仍適用「初犯」規定，先經觀察、勒戒或強制戒
    治之程序。從而依修正後之規定，僅限於「初犯」及「五年
    後再犯」二種情形，始應先經觀察、勒戒或強制戒治程序。
    倘被告於五年內已再犯，經依法追訴處罰，縱其第三次（或
    第三次以上）再度施用毒品之時間，在初犯經觀察、勒戒或
    強制戒治執行完畢釋放五年以後，已不合於「五年後再犯」
    之規定，且因已於「五年內再犯」，顯見其再犯率甚高，原
    實施觀察、勒戒或強制戒治，已無法收其實效，即應依該條
    例第10條處罰（最高法院95年度第七次刑事庭會議決議要旨
    參照）。查以，被告於事實欄一、(一)所示之觀察、勒戒執行
    完畢後（初犯），於執行完畢五年內，分別犯事實欄一、(二)
    、(四)、(六)等施用毒品罪等情，有上開各判決及臺灣高等法院
    被告前案紀錄表各一份在卷可稽，被告於初犯經觀察勒戒執
    行完畢釋放五年以內，即為二犯，依上開說明，該二犯至本
    案之十三犯，皆非毒品危害防制條例第23條第2 項規定之「五
    年後再犯」類型，應依法訴追處罰。綜上所述，本案事證明
    確，被告犯行洵堪認定，應予依法論科。
四、按海洛因、甲基安非他命係分屬毒品危害防制條例第2 條第
    2 項第1 款、第2 款規定之第一、二級毒品，被告於上開時
    地，同時施用海洛因、甲基安非他命之行為，核其所為，係
    犯毒品危害防制條例第10條第1 項之施用第一級毒品罪、同
    條第2 項之施用第二級毒品罪。又被告為施用上開毒品而持
    有各該毒品之低度行為，均應為施用之高度行為所吸收，不
    另論罪。被告以一行為同時施用該二種毒品，觸犯上開二罪
    ，為想像競合犯，應從一重施用第一級毒品罪論處；起訴書
    雖認被告係分別施用而請求分論併罰，惟被告於事實欄所載
    之時地同施用該二種毒品之情，業據被告於審理中陳述明確
    ，自應論以想像競合犯，附此敘明。又被告有如事實欄一所
    示之犯罪科刑暨執行紀錄，有臺灣高等法院被告前案紀錄表
    在卷可稽，其於有期徒刑之執行完畢後，五年以內故意再犯
    有期徒刑以上之本案之罪，為累犯，應依刑法第47條第1 項
    規定加重其刑。爰審酌被告前已因施用毒品犯行，經觀察勒
    戒、強制戒治，並已不起訴處分確定，本應知所惕勵，竟仍
    再為本案施用毒品之犯行，顯見其意志不堅，缺乏戒毒意志
    ，除戕害自己身心健康外，並易導致社會危險，斟酌其智識
    程度、犯罪動機、目的、犯後態度及前次施用毒品案件所處
    刑度及本件公訴人請求量處有期徒刑十月至一年等一切情狀
    ，茲就所犯之罪，量處如主文所示之刑，以示懲儆。
五、扣案如附表編號一、二所示之白色粉末、白色結晶塊，經送
    法務部調查局濫用藥物實驗室及交通部民用航空局航空醫務
    中心檢驗結果，分別檢出含有第一、二級毒品成分，有同表
    各該欄所示之鑑定書一份在卷可稽，又同表各該欄包裝各該
    毒品用之包裝袋，係包裝各該毒品而與各該毒品難以析離，
    均應認屬查獲之毒品（臺灣高等法院暨所屬法院96年法律座
    談會刑事類提案第18號研討結果參照），均應依毒品危害防
    制條例第18條第1 項前段規定，沒收銷燬之。
據上論斷，應依刑事訴訟法第273 條之1 第1 項、第299 條第1
項前段，毒品危害防制條例第10條、第18條第1 項，刑法第11條
、第55條、第47條第1 項，判決如主文。
本案經檢察官陳怡親到庭執行職務。
中    華    民    國    99    年     1    月    29    日
                  刑事第一庭  法  官  陳世旻
┌──────────────────────────────────────────────┐
│附表：被告遭查獲之扣案毒品                                                                  │
├──┬──────────┬───┬────────────────────────────┤
│編號│名稱                │數量  │鑑定文號暨鑑定結果                                      │
├──┼──────────┼───┼────────────────────────────┤
│ 一 │(一)名稱：            │五包  │(一)鑑定文號：                                            │
│    │  第一級毒品海洛因。│      │法務部調查局濫用藥物實驗室鑑定書98年12月16日調科壹字第09│
│    │(二)外觀：            │      │0000000000號毒品鑑定書。                                │
│    │  白色粉末。        │      │(二)鑑定結果：                                            │
│    │                    │      │  送驗粉末檢品5 包（原編號1 至5 ）均含第一級第6 項，毒品│
│    │                    │      │  海洛因成分，合計淨重9.48公克（驗餘淨重9.46公克，空包裝│
│    │                    │      │  重1.45公克），純度48.70﹪，純質淨重4.62 公克。        │
├──┼──────────┼───┼────────────────────────────┤
│ 二 │(一)名稱：            │一包  │(一)鑑定文號：                                            │
│    │  第二級毒品甲基安非│      │  交通部民用航空局醫務中心98年11月10日航藥鑑字第0985871 │
│    │  他命。            │      │  號毒品鑑定書。                                        │
│    │(二)外觀：            │      │(二)鑑定結果：                                            │
│    │  白色結晶塊。      │      │  白色結晶塊1 袋。實稱毛重0.6060公克（含1 袋1 標籤），淨│
│    │                    │      │  重0.3510公克，取樣0.0002公克，餘重0.3508公克，檢出Meth│
│    │                    │      │  amphetamine 成分。                                    │
└──┴──────────┴───┴────────────────────────────┘
上列正本證明與原本無異。
如不服本判決，應於判決送達後10日內敘明上訴理由，向本院提
出上訴狀 (應附繕本) ，上訴於臺灣高等法院。其未敘述上訴理
由者，應於上訴期間屆滿後20日內向本院補提理由書「切勿逕送
上級法院」。
                              書記官   楊雅芳
中    華    民    國    99    年    2     月    5     日
附錄：本案論罪科刑法條
毒品危害防制條例 (民國97年04月30日修正)
第10條
施用第一級毒品者，處六月以上五年以下有期徒刑。
施用第二級毒品者，處三年以下有期徒刑。

司法院資訊處製作；財團法人民間司法改革基金會備份。
